最高法院刑事判決　　　　　　　九十四年度台非字第一二七號
　　上　訴　人　最高法院檢察署檢察總長
　　被　　　告　甲○○
　　　　　　　　　　　　樓
上列上訴人因被告背信案件，對於台灣高等法院台南分院中華民
國九十四年二月十四日第二審確定判決（九十三年度上易字第五
六八號，起訴案號：台灣台南地方法院檢察署九十一年度偵字第
一二六三四號），認為違法，提起非常上訴，本院判決如下：
    主  文
上訴駁回。
    理  由
非常上訴理由稱：「按判決不適用法則或適用不當者，為違背法
令，刑事訴訟法第三百七十八條定有明文。又，刑法第三百四十
二條之背信罪，為侵害財產法益之犯罪，且為結果犯，以客觀上
有致生損害於本人之財產或其他利益之事實發生為構成要件之一
。雖有取得不法利益或損害本人利益之意圖，而為違背其任務之
行為，若未致生損害於本人之財產或其他利益之結果者，尚不專
論以該罪之既遂犯。本件原判決認定被告甲○○自民國九十年十
二月十七日起至九十一年四月十七日止任職於金龍山開發有限公
司（下稱金龍山公司），並自九十一年二月一日起擔任總經理職
務。九十年十二月間，金龍山公司欲向王文興購買王文興所持有
之金長群建設有限公司（下稱金長群公司）所建置之坐落台南縣
新化鎮龍德金寶塔位及銷售事務，被告遂以總價新台幣（下同）
九十五萬元，向王文興購得龍德金寶塔三樓慈仁樓七十格。四樓
福樓三十格，合計一百格塔位（永久使用權），並於九十年十二
月三十一日付清價款，九十一年一月十六日辦畢前開塔位永久使
用權轉讓登記。因前開塔位使用權名義之變更，須受讓人本人親
自到場，被告乃建議吳得成將塔位使用權信託登記於其兄林麟供
名下。詎被告於上開塔位使用權信託登記於林麟供名下後，竟意
圖為其擔任負責人之洺億實業有限公司（以下簡稱洺億公司）不
法之利益，要求不知情之林麟供於九十一年一月二十五日與洺億
公司簽訂『金寶塔委任代理銷售契約書』，將上開塔位使用權委
由洺億公司代理銷售。嗣並於同年五月十日致函吳得成所委任之
律師，主張前開塔位使用權係洺億公司所有，表示無證據可證明
吳得成出資購買塔位，拒不將前開塔位使用權登記予金龍山公司
，而為違背其任務之行為，致生損害於金龍山公司之財產等情，
因而依刑法第三百四十二條第一項之背信罪論罪科刑，固非無見
。惟查被告受任處理銷售之系爭一百格塔位，僅於九十一年三月
十九日出售三樓祿區Ｒ六０四塔位一個，得款十萬元（金龍山公
司定價亦為十萬元），扣除費用，餘款六萬元繳回金龍山公司入
帳，至其餘九十九格塔位均未售出，仍登記於林麟供名下，其永
久使用權狀及印鑑，均在吳得成保管中，業據吳得成陳稱無訛在
卷（參見台灣台南地方法院檢察署九十一年度發查字第一二三二
號偵查卷第二六後半頁、第二七頁、第六四頁後半頁、第一０五
頁後半頁、台灣台南地方法院九十二年度易字第四八八號刑事甲
卷第三十、三九、四十頁、乙卷第十八頁、台灣高等法院台南分
院九十三年度上易字第五六八號刑事卷第八二頁），並有吳得成
提出現金支出傳票、被告親自書寫『三樓祿區Ｒ六０四塔位』費
用表一紙、金龍山公司印章一枚、負責人賴嚮景印章一枚及系爭
塔位永久使用權狀影本十張在卷可資覆按（參見前引第一二三二
號偵查卷第一四頁、第八三頁、第四八八號刑事甲卷第五五、六
一、一六七頁、乙卷第四三─五五頁、台灣台南地方法院檢察署
九十一年度偵字第一二六三四號偵查卷第三十頁），足見被告於
九十一年一月二十五日要求不知情之林麟供與洺億公司簽訂『金
寶塔委任代理銷售契約書』，將系爭塔位使用權委由洺億公司代
理銷售之行為，固得認定被告有為洺億公司不法之利益，而為違
背其任務之行為，惟並無證據足以認定金龍山公司之財產已受有
損害之事實，至原判決事實及理由欄認定被告於九十一年五月十
日致函吳得成所委任之律師，主張前開塔位使用權係洺億公司所
有，表示無證據可證明吳得成出資購買塔位，拒不將前開塔位使
用權登記予金龍山公司等情，僅係有使金龍山公司之財產受損害
之危險，亦難指有致生損害於金龍山公司之財產之結果存在（最
高法院八十五年台上字第二一０四號判決參照），揆之首開說明
，被告之行為應僅屬刑法第三百四十二條第二項、第一項背信罪
之未遂犯，本件台灣台南地方法院九十二年度易字第四八八號刑
事判決遽論以同條第一項背信罪之既遂犯，其法律適用不無違誤
，被告不服提起上訴，原判決未予糾正，逕駁回其上訴，同有適
用法則不當之違法，其判決當然為違背法令。案經確定且於被告
不利，爰依刑事訴訟法第四百四十一條、第四百四十三條規定提
起非常上訴，以資糾正」等語。
本院按非常上訴應以原確定判決所確認之事實為判決基礎，刑事
訴訟法第四百四十五條第二項準用同法第三百九十四條第一項前
段規定甚明。又刑法第三百四十二條之背信罪，為侵害財產法益
之犯罪，且為結果犯，以客觀上有致生損害於本人之財產或其他
利益之事實發生為構成要件之一。惟行為人違背任務，是否致生
損害於本人之財產或其他利益，係屬事實認定之問題。而證據之
取捨及證據之證明力如何，亦屬事實審法院得自由裁量、判斷之
職權，苟其此項裁量、判斷，並不悖乎通常一般之人日常生活經
驗之定則或論理法則，又於判決內論敘其何以作此判斷之心證理
由者，即不得任意指摘其為違法，據為提起非常上訴之理由。原
確定判決事實認定：本案被告甲○○任職於金龍山公司，金龍山
公司欲向王文興購買王文興所持有之金長群公司所建置之坐落台
南縣新化鎮龍德金寶塔位，被告受委任遂以總價九十五萬元，向
王文興購得龍德金寶塔三樓慈仁樓七十格。四樓福樓三十格，合
計一百格塔位之永久使用權，並於九十年十二月三十一日付清價
款，九十一年一月十六日辦畢前開塔位永久使用權轉讓，信託登
記於其兄林麟供名下。詎被告於上開塔位使用權信託登記於林麟
供名下後，竟意圖為其擔任負責人之洺億公司不法之利益，要求
不知情之林麟供於九十一年一月二十五日與洺億公司簽訂「金寶
塔委任代理銷售契約書」，將上開塔位使用權委由洺億公司代理
銷售。嗣並於同年五月十日致函吳得成所委任之律師，主張前開
塔位使用權係洺億公司所有，表示無證據可證明吳得成出資購買
塔位，拒不將前開塔位使用權登記予金龍山公司，而為違背其任
務之行為，致生損害於金龍山公司之財產等情，理由欄並敘明前
開「塔位」實為前開塔位之永久使用權，並非獨立之物（即非屬
動產或不動產），其所坐落之土地、建物等不動產仍屬原土地、
建物所有人所有，購買塔位之人僅係依債權契約取得前開塔位之
永久使用權，而非前開塔位經分割成具體之物，應屬單純之無形
權利。被告利用受任處理購買前開龍德金寶塔塔位使用權之機會
，意圖為自己（應為第三人）不法之利益，主張使用權係洺億公
司所有，拒不將之移轉登記予金龍山公司，所為係犯刑法第三百
四十二條第一項之背信罪，經核並無違誤。查金龍山公司雖持有
前開塔位之永久使用權狀，惟該塔位使用權所記載之受讓人為林
麟供，且因該塔位非屬有體物，無從依該永久使用權狀即證明該
使用權屬金龍山公司所有，被告發函表示塔位使用權為洺億公司
所有，無證據可證明吳得成出資購買塔位，拒不將前開塔位使用
權登記予金龍山公司，即已發生排除金龍山公司之權利，致金龍
山公司之財產受有損害之結果。至於本院八十五年台上字第二一
０四號判決，係關於土地信託登記之案例，與本案情節不同，非
常上訴意旨就前開原審確定之事實，徒憑己意，指被告所為僅使
金龍山公司財產受有損害之虞，及引用本院前開判決指摘原判決
違法，非有理由，應予駁回。
據上論結，應依刑事訴訟法第四百四十六條，判決如主文。
中　　華　　民　　國　九十四　年　　五　　月　二十六　日
                      最高法院刑事第八庭
                          審判長法官  呂　潮　澤
                                法官  吳　昆　仁
                                法官  孫　增　同
                                法官  吳　昭　瑩
                                法官  趙　文　淵
      本件正本證明與原本無異
                                      書  記  官
中　　華　　民　　國　九十四　年　　六　　月　　一　　日
                                                      Ｅ
